【裁判字號】    98,台上,5992
【裁判日期】    981015
【裁判案由】    違反毒品危害防制條例
【裁判全文】
最高法院刑事判決            九十八年度台上字第五九九二號
上  訴  人  甲○○
上列上訴人因違反毒品危害防制條例案件，不服台灣高等法院中
華民國九十六年四月十七日第二審判決（九十五年度上訴字第四
八四二號，起訴案號：台灣板橋地方法院檢察署九十五年度偵字
第二一二二、二一二三號），提起上訴，本院判決如下：
    主  文
上訴駁回。
    理  由
按刑事訴訟法第三百七十七條規定，上訴於第三審法院，非以判
決違背法令為理由，不得為之。是提起第三審上訴，應以原判決
違背法令為理由，係屬法定要件。如果上訴理由書狀並未依據卷
內訴訟資料，具體指摘原判決不適用何種法則或如何適用不當，
或所指摘原判決違法情事，顯與法律規定得為第三審上訴理由之
違法情形，不相適合時，均應認其上訴為違背法律上之程式，予
以駁回。本件上訴人甲○○上訴意旨略稱：（一）、原判決就上
訴人所辯警方於詢問上訴人前有無假藉「可獲交保」，以引誘上
訴人自白乙節，未加調查、說明，有調查未盡及理由不備之違法
。（二）、通訊監察譯文，性質上屬被告審判外之自白，不得作
為有罪判決之唯一依據。本件通訊監察譯文之語意不明；且無證
據證明上訴人已於通話後著手於譯文所示內容之行為，充其量僅
達於謀議或預備階段。至於扣案之毒品，數量稀微，未逾上訴人
個人合理使用量；其餘扣案之鏟管、分裝袋，亦常供施用毒品者
分裝、吸食時使用，均難憑以認定上訴人主觀上有營利意圖。原
判決認定上訴人販賣毒品未遂，有適用法則不當之違法。又原判
決僅依臆測、理想即認定上訴人主觀上有營利意圖，未說明憑以
認定上訴人有該等意圖之證據及理由。（三）、原判決事實欄記
載上訴人販賣第一級毒品海洛因、第二級毒品安非他命未遂云云
；理由卻說明上訴人確有多次將毒品賣出，藉以營利之意圖，有
事實及理由之矛盾等語。
惟查：（一）、本件原判決認定上訴人有原判決事實欄所載多次
分別販賣海洛因、安非他命未遂犯行，係以上訴人於警詢時已有
自白；通訊監察譯文，確有上訴人與他人買賣海洛因、安非他命
之對話，內容涵括價格、時間、地點、交付方式等出售毒品之細
節；另有扣案之海洛因一包、安非他命三包、鏟管二支、分裝袋
二大包、分裝袋二八三個、法務部調查局鑑定通知書、台北市政
府警察局鑑驗通知書等資料，為綜合之判斷。並以上訴人否認販
賣海洛因、安非他命犯行，辯稱：係因警方以交保利誘，始為不
實之自白；前揭譯文中之對話無關毒品之販賣，不得據為上訴人
主觀上有營利意圖之依據；更無證據證明上訴人已著手犯行云云
，如何均不足採信，已詳予指駁、說明。除另敘明並無證據證明
上訴人已將毒品交付買方並取得對價，係屬未遂犯，均按既遂犯
之刑減輕其刑外，並於比較刑法連續犯修正前後之規定後，適用
有利於上訴人之修正前之規定，論以連續犯；復以上訴人販賣之
數量非鉅，所為對於他人及國家社會侵害之程度尚非重大等情狀
，認縱對之科以最低度法定刑猶嫌過重，在客觀上以一般國民生
活經驗法則為之檢驗，實屬情輕法重，當足引起一般人之同情，
有堪資憫恕之處，爰均依刑法第五十九條規定酌量減輕其刑。認
為第一審論上訴人販賣毒品既遂為不當，因而撤銷第一審關於科
刑部分之判決，改判仍分別論處上訴人連續販賣第一級毒品未遂
及連續販賣第二級毒品未遂罪刑（均累犯，有期徒刑五年及有期
徒刑三年）。已詳敘其所憑之證據及認定之理由，所為論斷，俱
有卷存證據資料可資覆按，並無採證或認定事實違背經驗法則或
論理法則，或其他違背法令之情形。（二）、上訴意旨雖指警方
於詢問前假藉「可獲交保」，引誘上訴人自白。然第一審除已依
上訴人之聲請，勘驗警詢錄音帶，並傳喚警員徐崧騰（原判決誤
載為陳安平），以釐清上訴人有無被脅迫、恐嚇、利誘，有各該
筆錄可按（見第一審卷第八一至九八、一八六至一八九頁）。原
判決並敘明上訴人前於九十年間即曾因涉嫌販賣第一級、第二級
毒品及多次因施用毒品罪嫌獲案，其對交保與否非警察之職權，
當知之甚詳，縱員警告知如配合偵訊，較有獲交保之可能云云，
尚難認出於利誘、恐嚇或其他不當之情形等情（見原判決第四頁
）。所為論斷核與經驗及論理法則無違，更無理由不備情形。原
審縱未再訊問徐崧騰，因於判決之結果不生影響，亦難謂有應調
查而未予調查之違法。（三）、所謂補強證據，不以證明全部犯
罪事實為必要，祇須因補強證據與該施用毒品者之供述相互利用
，足以使其關於毒品來源之對象及原因所陳述之事實獲得確信者
，即足以當之。如前所述，原判決係依憑上訴人於警詢之自白及
卷附通訊監察譯文所載通話內容，併扣案之海洛因、安非他命、
鏟管、大量之分裝袋等，採為認定上訴人之犯罪證據，本於推理
之作用，認定上訴人確有販賣海洛因及安非他命未遂之犯行，自
無判決理由不備之違法。其次，上訴人與來話者之通話，雖未曾
有海洛因、安非他命之用語。然原判決已說明通話中之「軟的」
、「硬的」、「查某」、「女生」、「弟弟」等，實指海洛因、
安非他命；其餘「張」、「克」、「錢」等為計量單位，均為法
院職務上已知之事實，以此指駁上訴人所辯通話用語不明。又觀
諸譯文對話，雖堪稱簡潔，但內容已包含數量、價錢、時間、地
點及交付方式等一般交易之要素，且已有意思之合致，上訴人著
手實行海洛因及安非他命之販賣，極為明確。上訴人指至多僅在
謀議、預備階段云云，指摘原判決適用法則不當，難認係適法之
上訴理由。（四）、原判決就上訴人營利之意圖，先敘明上訴人
否認犯罪，且非當場查獲之現行犯，致所販賣之數量及獲利若干
，均無法確定。次本於市場交易主、客觀環境，詳敘上訴人何以
有營利意圖之理由。難認有違反經驗、論理法則及理由不備之情
形。至於原判決事實欄記載上訴人販賣海洛因、安非他命未遂，
理由卻說明上訴人之前既有多次將毒品賣出之犯行，從中獲利云
云（見原判決第九頁３），核僅係文字用語精確與否之問題，亦
難謂有事實與理由不相一致情形。其餘上訴意旨係就原判決已論
列說明之事項，依憑己見指摘為違法，並重為事實之爭執，核與
法律規定得為第三審上訴理由之違法情形，不相適合。其上訴違
背法律上之程式，應予駁回。
據上論結，應依刑事訴訟法第三百九十五條前段，判決如主文。
中    華    民    國  九十八  年    十    月   十五   日
                      最高法院刑事第五庭
                          審判長法官  陳  正  庸
                                法官  林  秀  夫
                                法官  宋      祺
                                法官  陳  祐  治
                                法官  林  瑞  斌
      本件正本證明與原本無異
                                      書  記  官
中    華    民    國  九十八  年    十    月   十九   日
                                                      V


司法院資訊處製作；財團法人民間司法改革基金會備份。
